【裁判字號】    92,易,989
【裁判日期】    920925
【裁判案由】    竊盜
【裁判全文】
臺灣臺中地方法院刑事判決                          九十二年度易字第九八九號
    公  訴  人  臺灣臺中地方法院檢察署檢察官
    被      告  丁○○
右列被告因竊盜案件，經檢察官提起公訴（九十一年度偵字第一四二三九號），本院
判決如左：
    主  文
丁○○無罪。
    理  由
一、公訴意旨略以：被告丁○○於多年前就讀臺中縣清水鎮○○路二五０號之「清水
    國中」時期，告訴人己○○適擔任該校訓導處管理組長（現為該校訓導主任），
    曾特別加以輔導照顧。丁○○並曾於民國九十年十月、十二月間向己○○借車號
    ＳＱＧ－二二五號機車使用，業已返還予己○○。詎丁○○因知悉己○○係駕駛
    汽車上下班，上開機車均停放於清水國中內供作代步之用，其竟意圖為自己不法
    之所有，於九十一年五月一日上午七時三十分許，進入校內竊取該部機車，得手
    後留供使用。嗣丁○○之兄即不知情之陳詠維（業經檢察官另為不起訴處分）於
    同年七月十九日中午十二時三十分許，騎乘該部贓車行經臺中縣清水鎮○○街與
    仁和巷口時，為警查獲，因認被告丁○○涉犯刑法第三百二十條第一項之竊盜罪
    嫌云云。
二、按犯罪事實，應依證據認定之，無證據不得認定犯罪事實；不能證明被告犯罪或
    其行為不罰者，應諭知無罪之判決，刑事訴訟法第一百五十四條第二項、第三百
    零一條第一項分別定有明文。又告訴人之告訴，係以使被告受刑事追訴為目的，
    是其陳述是否與事實相符，仍應調查其他證據以資審認。且事實之認定，應憑證
    據，如未能發現相當證據，或證據不足以證明，自不能以推測或擬制之方法，以
    為裁判基礎。且認定犯罪事實所憑之證據，雖不以直接證據為限，間接證據亦包
    括在內；然而無論直接或間接證據，其為訴訟上之證明，須於通常一般之人均不
    致有所懷疑，而得確信其為真實之程度者，始得據為有罪之認定，最高法院五十
    二年度臺上字第一三○○號、四十年度臺上字第八六號及三十年度上字第一八三
    一號、七十六年度臺上字第四九八六號分別著有判例可資參照。又刑事訴訟法第
    一百六十一條已於九十一年二月八日修正公布，修正後同條第一項規定：檢察官
    就被告犯罪事實，應負舉證責任，並指出證明之方法。因此，檢察官對於起訴之
    犯罪事實，應負提出證據及說服之實質舉證責任。倘其所提出之證據，不足為被
    告有罪之積極證明，或其闡明之證明方法，無從說服法官以形成被告有罪之心證
    ，基於無罪推定之原則，自應為被告無罪判決之諭知（最高法院九十二年度臺上
    字第一二八號判例意旨參照）
三、本件公訴人認被告丁○○涉有右開竊盜罪嫌，係以告訴人己○○之指訴及告訴人
    與被告實際上僅曾有師生及輔導關係，且被告已經畢業多年，若係數日內暫時向
    告訴人借用機車，尚屬合理。惟因告訴人平日到學校上班之時間內，尚須以該部
    機車代步使用，衡諸常情，應不可能出借長達數月之久，為其論據。訊據被告堅
    決否認有何竊盜犯行，辯稱：伊於九十年十月間向己○○借用機車之後，即未返
    還。且九十年年底至九十一年六月間，伊父親丙○○均尚有騎上開機車至清水鎮
    公所上班，伊並非將機車返還予己○○後，再予以竊取等語。經查：被告確有於
    九十年十月間向告訴人借用上開機車，業據被告於警詢及偵審中供承在卷，核與
    告訴人於偵審中指訴情節相符，已足認定。本案應予審認者乃被告是否確有將機
    車歸還後，再予竊取之行為。而查：（一）告訴人己○○於九十一年五月二日向
    警察報案時係指稱：伊於九十一年五月一日七時三十分許，將上開機車停放在臺
    中縣清水鎮○○路二五○號前，之後該車即遭人竊走云云；嗣於九十二年五月五
    日本院審理中先係指稱：伊在九十一年四月底至五月一日之前某日，在指揮交通
    時，看到有一個伊不認識之人騎乘上開機車經過，伊想機車已遭竊云云，旋又改
    稱：伊之機車係於九十一年五月一日遺失，伊旋於五月二日即報案云云。嗣告訴
    人除於九十二年八月十一日寄信至本院改稱：九十年十月伊將機車借予被告後，
    經約二個月被告均未還車，待伊找到被告時，被告剛好在醫院，伊乃請求被告還
    車。被告將機車歸還之後，伊曾使用該機車將近一個月。之後伊於某日出差回學
    校後，發現機車不見，乃詢問訓導處同事，有同事說好像有一位年青人自稱是伊
    乾兒子並說伊同意將機車出借，伊同事乃叫該年青人自行至抽屜拿取鑰匙，經伊
    反覆思考並詢問伊數位乾兒子均無結果，數月之後某日伊在學校大門口指揮交通
    時，發現有陌生人騎乘伊上開機車快速經過，且在清水街上差點撞到一位婦人，
    伊發現該部機車竟係伊所有之前開機車，伊甚感恐懼，認為伊所有之機車怎會遭
    陌生人騎乘，乃告訴學校老師，學校老師均叫伊快向警察報案並稱如果遭人騎伊
    之機車犯案怎麼辦，伊乃在眾多老師勸導下，並為保護自己而向警察報案云云，
    並於九十二年八月二十八日本院審理中陳稱：伊在信中所為上開記載均屬實在云
    云，另證人即告訴人同事張巧珍於同日審理中亦結證稱：告訴人確實曾在辦公室
    內問說本案機車遭不詳之人騎乘要怎麼辦，有的老師即稱可以去報案等語。核告
    訴人就其機車究係於九十一年五月一日遭人竊取，或是於九十一年五月一日之前
    數月即遭人以上開詐騙方式詐取，所為之指訴先後迥異，已難採信。（二）被告
    確有於九十年十月間向告訴人借用上開機車，業據被告於警詢及偵審中供承在卷
    ，核與告訴人於偵審中指訴情節相符。又被告於警詢及偵審中始終辯稱：上開機
    車係伊向告訴人借用，且自借用之後迄至其胞兄陳詠維騎乘該機車為警查獲時為
    止，均未將機車歸還予告訴人等語，核與證人即被告父親丙○○於本院審理中證
    述：上開機車伊在九十年十月至九十一年六月間，均有騎至臺中縣清水鎮清潔隊
    上班等語情節相符。另證人即丙○○同事甲○○、庚○○及乙○○於本院審理中
    亦均結證稱：自九十年十月起至九十一年六月底為止，丙○○均係騎紅色五○Ｃ
    Ｃ的機車上班等語。再經本院請證人甲○○、庚○○及乙○○三人分別辨視丙○○家中原有之紅色機車照片（下稱陳車）及本案機車照片（下稱趙車）結果：證
    人乙○○及庚○○均結證稱：伊未曾看過陳車，但有看過趙車，是在清潔隊工作
    時看丙○○騎，丙○○一向都是騎該部機車等語。另證人甲○○於審理亦結稱：
    伊未曾看過陳車，至於趙車證人甲○○則未能確定是否見過等語。準此，被告辯
    稱伊係借用機車後，即未曾將機車歸還等語，即非全無可採。至告訴人於本院審
    理中自行帶同到庭之證人戊○○於本院審理中雖證稱：在九十一年二月至同年六
    月止這段時間，伊曾看過告訴人騎紅色車子，但車號伊不知道，日期亦已遺忘云
    云，惟證人戊○○既已遺忘日期，又如何能確定係在九十一年二月至同年六月間
    ，是其所為證詞，即尚有可疑之處。再告訴人所自行帶同到庭之另一位證人張巧
    珍於九十二年八月二十八日本院審理中雖亦證稱：「．．，己○○說她有一個乾
    兒子跟她借車，有還她，沒有多久，己○○說還我的車子怎麼不見了。有一天己○○說我的車子怎麼看到有一個陌生人甲騎著走過去，過一陣子己○○又說，有
    一個乙陌生人騎這車，她在辦公室問怎麼辦，有的老師說可以去報案，我說大概
    要（報警）。」云云，惟證人張巧珍既證稱其係僅聽聞告訴人口述，且於同日本
    院審理中復證稱：告訴人說車有歸還之後，伊有看過該車，但不能確定日期是在
    九十一年之前或之後等語。是證人戊○○及張巧珍二人所為之證詞既均欠明確，
    且與證人丙○○、甲○○、乙○○及庚○○上開較為明確之證詞相左，而告訴人
    所為之指訴復有上述之明顯瑕疵，則基於無罪推定之原則，自應為有利於被告之
    認定。此外，復查無其他積極事證足認被告確有檢察官起訴之「竊盜」犯行，揆
    諸首開說明，既不能證明被告犯罪，即應為其無罪之諭知。據上論斷，應依刑事
    訴訟法第三百零一條第一項，判決如主文。
中      華      民      國    九十二    年      九      月    二十五    日
                                    臺灣臺中地方法院刑事第三庭
                                        法  官    江  奇  峰
右正本證明與原本無異。
如不服本判決，應於送達後十日內向本院提出上訴狀（須附繕本），上訴於臺灣高等
法院臺中分院。
                                        書記官
中      華      民      國    九十二    年      十      月      六      日


司法院資訊處製作；財團法人民間司法改革基金會備份。
